【裁判字號】    90,易,4254
【裁判日期】    901203
【裁判案由】    違反著作權法
【裁判全文】
臺灣高雄地方法院刑事判決                          九十年度易字第四二五四號
    公  訴  人  臺灣高雄地方法院檢察署檢察官
    被      告  甲○○
右列被告因違反著作權法案件，經檢察官提起公訴（八十九年度偵字第二七一八六號
），本院判決如左：
    主  文
甲○○共同以明知為侵害著作權之物，意圖營利而交付之方法，侵害他人之著作權，
處有期徒刑月，如易科罰金以佰元折算壹日，緩刑年。
扣案非法重製音樂光碟壹佰柒拾玖片沒收。
    事  實
一、甲○○與十二歲以上十四歲未滿之少年朱○佑（民國七十六年三月十三日生，另
    由臺灣高雄少年法院審理）二人明知綽號「老張」之成年人所持有如附表所示之
    音樂光碟，係未經該附表所示錄音著作財產權人之同意或授權，而擅自重製之侵
    害著權之物，竟與朱○佑共同意圖營利，以一日新台幣（下同）五佰元之代價受
    顧於「老張」，於八十九年十一月三十日在高雄市○○區○○路大林埔夜市內，
    以每片一百元販賣予不特定之人。同日晚間十一時五十分許，在該夜市為警查獲
    。並扣得如附表所示之非法重製音樂光碟片共一百七十九片（起訴書誤植為一百
    九十七片）。
二、案經上華國際公司、新力音樂公司、科藝百代公司、魔岩唱片公司、豐華唱片公
    司、滾石音樂公司、華納音樂公司、博德曼公司、環球唱片公司、福茂唱片公司
    、艾迴公司等訴由內政部警政署保安警察第二總隊第五大隊第二中隊移送台灣高
    雄地方法院檢察署檢察官偵查起訴。
    理  由
一、訊據被告甲○○固未否認為警查獲前與朱○佑一併將前揭地點陳列如附表所示之
    非法重製音樂光碟收拾至旁邊巷弄內之事實，惟矢口否認該攤位係伊擺設，辯稱
    ：扣案光碟係少年朱○佑個人販賣，伊僅係在夜市相遇，幫忙收攤而已，並無參
    與販賣云云。惟查：右揭犯罪事實除據告訴代理人張昌政指述綦詳，且有非法重
    製音樂光碟共一百九十七片扣案可佐，另有告訴代理人所提出之著作權權利證明
    文件、現場相片一張、內政部警政署保安警察第二總隊第五大隊第二中隊查獲案
    件報告可憑。被告雖以前開情詞為辯解，而少年朱○佑於本院審理時雖亦以：案
    發之前一、二分鐘被告才出現在攤位，僅幫忙收攤而已等詞為被告辯解，然證人
    即至現場查獲本案之警員王仁聰證稱，被告與該少年以自助之方式販賣非法重製
    光碟片，查緝之前均已先行至現場查看埋伏，案發之前即發現被告在找錢處遊走
    ，嗣收攤時始加以緝捕，並稱：「案發前我埋伏了二個多小時，當晚十一點左右
    ，被告與朱○佑開始收攤，二人合力將光碟搬到巷子裡要用布蓋起來，起先攤位
    沒友人，後來他們相繼出現，七點多就開始擺設非法重製光碟片但是沒有人看顧
    ，九、十點左右被告才出現，之後在攤位旁邊閒逛，雖然沒有站在攤位前面，但
    還是看這那個攤位，來來去去有幾個青少年，我們是等他們收攤才向前去抓」之
    語（見九十年一月十六日偵查筆錄及本院九十年十一月二十六日筆錄），足見被
    告為警查獲前便已出現在攤位前二小時以上，又以被告在攤位前停留時間之長，
    且遊走於投錢處所而對於該攤位銷售之情況投以高度注意之情況，嗣後又與朱某
    一同收攤等情觀之，被告顯非單純與朱某巧遇而協助收攤而已，是其前開所辯及
    證人朱○佑所言係卸責及維護被告之詞，均不足採，本件事證明確，被告犯行洵
    堪認定。
二、核被告所為，係犯著作權法第九十三條第三款、第八十七條第二款之以明知為侵
    害著作權之物意圖營利而交付侵害他人之著作權罪。被告與綽號「老張」之人間
    ，有犯意聯絡及行為分擔，為共同正犯。被告以一販賣非法重製音樂光碟之行為
    ，同時侵害數告訴人之著作財產權，為想像競合犯，應從一重處斷。爰審酌被告
    為一己私利，不知對他人之智慧財產權予以尊重，與國際社會保護智慧財產權之
    潮流相違背，且事後飾詞狡卸顯無悔物之心，本應予重罰，惟念其犯罪之時年輕
    識淺，且前未曾受有期徒刑以上刑之宣告，素行良好，有台灣高等法院被告全國
    前案紀錄表、臺灣高雄地方法院檢察署刑案查註紀錄表附卷可參，及其屬受僱性
    質，犯罪情節較輕等一切情狀，量處如主文所示之刑，併諭知易科罰金之折算標
    準，以示懲儆。又中華民國刑法第四十一條業經立法院於九十年一月四日修正，
    總統於同月十日公布，自該月十二日起施行，雖被告所犯之罪為最重本刑三年以
    下有期徒刑之罪，且經本院量處六月以下有期徒刑，依其行為時即修正前刑法第
    四十一條之規定，所宣告之刑本得易科罰金，然其行為後刑法第四十一條既經修
    正，自應依刑法第二條第一項前段，適用裁判時之法律即修正後之刑法第四十一
    條第一項之規定，附此敘明。又被告未曾受有期徒刑以上刑之宣告，已如前述，
    因一時短於思慮，致罹刑章，經此偵審程序及刑之宣告後，應知所警惕，信無再
    犯之虞，本院認前開對其所宣告之刑，以暫不執行為適當，爰併予以宣告緩刑三
    年，以啟自新。至扣案如附表所示之音樂光碟片共計一百九十二片中除附表附註
    欄所示之十三片未據合法告訴應予發還外，其餘一百七十九片均為共同正犯「老
    張」所有，供被告為本件犯罪所用之物，業據被告供承在卷，應依刑法第三十八
    條第一項第二款規定，宣告沒收。
三、公訴人雖以朱○佑自白自八十九年十一月二十三日起販售非法重製光碟，認被告
    與朱○佑，就朱某為警查獲前其餘所為連續違反著作權法之犯行亦為共同正犯而
    構成違反著作權法之連續犯，然無證據顯示被告就朱某先前所為意圖營利而交付
    非法重製音樂光碟犯行具有犯意之聯絡與行為分擔，就該部分事實不能證明被告
    犯罪，本應為被告無罪之諭知，然因公訴人認該部分犯罪事實與業經起訴有罪部
    分，具有連續犯之裁判上一罪關係，故不另為無罪之諭知，併此說明。
四、扣案之音樂光碟片數量應為一百九十二片，有內政部警政署保安警察第二總隊第
    五大隊第二中隊查獲案件報告可資為憑，公訴意旨誤載為一百九十七片，顯有誤
    會，又著作權法第八十七條第二款之罪依該法第一百條之規定須告訴乃論，而扣
    案光碟片中僅一百七十九片業據告訴人依法提起告訴，其餘包括阿弟仔「我是人
    」等十三片非法重製音樂光碟之著作權人並未依法提起告訴，依刑事訴訟法第三
    百０三條第三款之規定，本應為不受理之判決，然公訴人認該部分之犯罪事實與
    本件業經起訴有罪部分具有想像競合犯之裁判上一罪關係，故不另為不受理之諭
    知，亦附此敘明。
據上論斷，應依刑事訴訟法第二百九十九條第一項前段，刑法第十一條前段、第二十
八條，著作權法第九十三條第三款、第八十七條第二款，刑法第二條第一項前段、第
五十五條、第七十四條第一款、第四十一條第一項、第三十八條第一項第二款，罰金
罰鍰提高標準條例第二條，判決如主文。
中      華      民      國    九十      年     十二     月      三      日
                                  臺灣高雄地方法院刑事第二庭
                                      法  官  卓立婷
右正本證明與原本無異。
如不服本判決，應於判決送達後十日內，向本院提出上訴狀。
                                      書記官    陳家宏
中    華    民    國  九十      年      十二      月      六      日
附表：
┌──────────┬───────┬───┬────────────────┐
│音樂光碟名稱        │被侵害歌曲名稱│片數  │錄音著作財產權人                │
├──────────┼───────┼───┼────────────────┤
│錦繡羅曼史等        │一串心        │二七  │滾石國際音樂股份有限公司        │
├──────────┼───────┼───┼────────────────┤
│鄭秀文眉飛色舞等    │至理名言      │十二  │華納國際音樂股份有限公司        │
├──────────┼───────┼───┼────────────────┤
│林凡夜太黑等        │夜太黑        │十二  │上華國際企業股份有限公司        │
├──────────┼───────┼───┼────────────────┤
│張中立琴逢笛手等    │約定          │十三  │福茂唱片音樂股份有限公司        │
├──────────┼───────┼───┼────────────────┤
│莎拉步來曼等        │LaLune        │二四  │科藝百代股份有限公司            │
├──────────┼───────┼───┼────────────────┤
│蔡淳佳談心等        │談心          │十七  │新力哥倫比亞音樂股份有限公司    │
├──────────┼───────┼───┼────────────────┤
│周杰倫心情等        │心情          │三七  │博德曼股份有限公司              │
├──────────┼───────┼───┼────────────────┤
│陶晶瑩太委屈等      │太委屈        │六    │豐華唱片股份有限公司            │
├──────────┼───────┼───┼────────────────┤
│陳小東天亮說晚安    │天亮說晚安    │六    │環球國際唱片股份有限公司        │
├──────────┼───────┼───┼────────────────┤
│濱崎步以聲作責等    │Duty          │八    │艾迴股份有限公司                │
├──────────┼───────┼───┼────────────────┤
│新好男孩壓軸等      │I want thatway│十一  │魔岩唱片股份有限公司            │
├──────────┼───────┼───┼────────────────┤
│六大實力唱將等      │依賴          │六    │豐華唱片股份有限公司            │
├──────────┴───────┴───┴────────────────┤
│合計一百七十九片                                                              │
│                                                                              │
│註：另有阿弟仔「我是人」等十三片非法重製音樂光碟扣案，未據告訴人提出告訴。    │
└───────────────────────────────────────┘


司法院資訊處製作；財團法人民間司法改革基金會備份。
